臺灣桃園地方法院刑事判決　　　　　　　93年度易字第1338號
公　訴　人　臺灣桃園地方法院檢察署檢察官
被　　　告　甲○○原名何永森.
選任辯護人　蔡明和律師
上列被告因侵占案件，經檢察官提起公訴（93年度偵字第4418號）
，本院判決如下：
    主  文
甲○○無罪。
    理  由
一、公訴意旨略以：被告甲○○（原名何永森，92年11月24日更
    名）以駕駛計程車為業，於民國92年10月10日19時許，駕駛
    車號：2L-405號營業用小客車，在桃園縣桃園市○○路遠東
    百貨公司門口，搭載告訴人乙○○欲前往桃園市○○路145
    號2 樓，途經「泰一電器行」前，因告訴人乙○○欲至該店
    取物，遂以願多支付新台幣（下同）20元車資，央請甲○○
    將計程車暫停在該處等候，並將攜帶之行李褐色手提袋（內
    有現金13萬元、相簿2 本、電話簿4 、5 本及衣服、假牙1
    付等物）放置在計程車內，委由甲○○代為保管。詎甲○○
    竟意圖為自己不法之所有，俟乙○○離去後，旋即將前開計
    程車駛離該處，而將乙○○放置於車後座之手提袋1 只予以
    侵吞入己，因認被告涉有刑法第335 條第1 項之侵占罪嫌。
二、按犯罪事實應依證據認定之，無證據不得認定犯罪事實；不
    能證明被告犯罪者，應諭知無罪之判決，刑事訴訟法第154
    條第2 項、第301 條第1 項前段分別定有明文。認定犯罪事
    實所憑之證據，雖不以直接證據為限，間接證據亦包括在內
    ，然無論直接或間接證據，其為訴訟上之證明，須於通常一
    般之人均不致於有所懷疑，而得確信其為真實之程度者，始
    得據之為有罪之認定，倘其證明尚未達到此一程度，而有合
    理性懷疑之存在時，即無從為有罪之認定，此有最高法院76
    年台上字第4986號判例意旨可資參照。又告訴人之告訴，本
    以使被告受刑事訴追為目的，故其陳述是否與事實相符，自
    應調查其他證據，以資審認，茍其所為攻擊之詞，尚有瑕疵
    ，則在此瑕疵未予究明以前，即不能據採為斷罪之基礎，此
    亦有最高法院69年台上字第1531號判例意旨參照。
三、公訴人認被告涉有上開侵占罪嫌，無非係以告訴人乙○○之
    指訴，及證人鍾森威之證述，暨有桃園縣警察局桃園分局偵
    查報告、訪查記錄表2 份資為論據。訊據被告甲○○堅決否
    認涉有上開侵占犯行，辯稱：伊是開計程車為業，但是案發
    時間並沒有開車到桃園來營業等語。
四、經查：
  (一)告訴人指訴其於案發當日將攜帶之行李褐色手提袋（內有現
    金13萬元、相簿2 本、電話簿4 、5 本及衣服、假牙1 付等
    物）放置在計程車內之事實，告訴人並未舉證以實其說。
  (二)又本件被告是否於案發當時駕駛上開營業小客車在桃園火車
    站搭載告訴人至泰一電器行前，為本件主要爭點：
  1.告訴人迭於警詢、檢察官偵訊及本院審判時固證稱：當天晚
    上19點多從火車站搭計程車要到博愛路145 號的事務所，當
    時跟司機講，要先到遠東百貨對面的泰一電器行拿個電鍋，
    願意多給他車資50元，從泰一電器行出來時，就沒有看到計
    程車了，在計程車內有看到職業登記證上記載的姓名是何永
    森，然後就到火車站排班處查是否有何永森這位司機，後來
    就去報警，查出何永森有竊盜前科，當天晚上就陪同警員到
    何永森位在三重的住處等，何永森到凌晨3 、4 點回到住處
    ，一看到被告何永森，就認出被告就是載伊的人，因為當時
    被告的鬍子沒有刮乾淨，面容比較邋遢，不像現在這麼整齊
    等語，指訴被告即為案發當日駕駛營業小客車搭載伊之人等
    語，惟查告訴人於案發當日晚間19時許，在桃園火車站前搭
    乘計程車，夜間燈光非明亮，告訴人進入計程車內更暗，如
    何能明確指認駕駛司機之面貌？而從桃園火車站至火車站旁
    遠東百貨公司對面之泰一電器行，距離不過五十公尺遠而已
    ，告訴人搭乘計程車時間短暫，又更如何能在短暫的時間內
    將司機之面貌記住？更何況告訴人係17年11月20日，有其年
    籍資料在卷可按，案發時年近75歲，是否能在夜間短暫搭乘
    之昏暗計程車內看清計程車司機之面貌，亦有疑問？
  2.而告訴人於案發當晚在火車站搭乘計程車至泰一電器氣行，
    將東西方在車上進入電器行，出來後不見搭乘之計程車，而
    立即前往桃園縣警察局桃園分局武陵派出所警員鍾森威報案
    ，報案當時並沒有講計程車司機姓名，鍾森威受理後立即請
    同事至火車站查詢未果，告訴人又逕自前往火車站前向排班
    計程車司機詢問，又返回派出所告知鍾森威警員搭載告訴人
    的計程車司機姓名為何永森，鍾森威警員立即以電話查詢，
    有1 位住台北縣三重市之營業小客車司機何永森等情，業據
    證人鍾森威於本院審理時證述明確（見本院94年8 月30日審
    判筆錄），顯見告訴人所述上計程車後看到營業登記證上的
    姓名為何永森，所以從泰一電器行拿東西出來後，不見搭乘
    之計程車，立即到警局派出所報案搭載伊的計程車司機姓名
    為何永森等節，顯與證人鍾森威警員證述之情節不符，可見
    告訴人的記憶顯與事實有所出入，據此足見告訴人之指訴尚
    有瑕疵。進而，告訴人是否能夠憑其記憶，而明確指認被告
    即為搭載伊之計程車司機，尚值懷疑。
  3.又告訴人逕自前往火車站前向排班計程車司機詢問，並未留
    下詢問之排班計程車司機之姓名，以供繼續追查，實不得僅
    憑告訴人返回警局派出所鍾森威警員告知搭載告訴人之計程
    車司機姓名為鍾森威，即遽認被告為駕駛計程車搭載告訴人
    之司機，況且被告的住處在臺北縣三重市，執業登記證上註
    明臺北縣，有被告年籍資料及執業登記證在卷可按（見偵查
    卷第9 頁），衡情，除有特殊情況如載客到桃園，返程順道
    載客外，被告應在大臺北地區駕駛計程車營業，被告縱然至
    桃園市駕駛計程車營業實不太可能在已有為數不少本地計程
    車排班之火車站前攬客。又本案經告訴人鍥而不捨追查，桃
    園縣警察局桃園分局為此，努力追查結果，派員到桃園火車
    站前查訪提供告訴人計程車司機之目擊證人，確實無法覓得
    當時之目擊證人，而泰一電器行監視錄影帶亦無法調閱，有
    桃園縣警察局桃園分局偵查報告1 份附卷可稽（見偵查卷第
    36頁），承辦警員受告訴人真誠委託努力查辦，非有不可信
    之狀況，依照刑事訴訟法第159 條之4 第1 款之規定，上開
    桃園縣警察局桃園分局偵查報告為公務員職務上製作之紀錄
    文書，得為證據。據此，並無其他證據足以佐證告訴人指訴
    被告即為駕駛計程車搭載伊之司機。
  4.另本院經被告同意將其送請法務部調查局為測謊鑑定，其就
    (一)案發時其未於桃園一帶等待載送蕭淑平。(二)案發時其未載
    走蕭淑平之行李。上述問題經測試無情緒波動，研判未說謊
    ，此有法務部調查局94年6 月28日調科參字第0940029510
    號測謊報告書在卷可憑，足見被告於本院供稱其案發當時並
    未在桃園一帶等待載送告訴人蕭淑平，未載走告訴人蕭淑平
    之行李等語，應屬可信。
  (三)又公訴人以上開桃園縣警察局桃園分局偵查報告，認定被告
    有至「勝一汽車企業股份有限公司」修車，但是無法證明被
    告確實於案發當日有修車等語，惟按被告在被判罪確定之前
    ，應被推定為無罪及被告並無自證無罪之義務，此為刑事訴
    訟之基本原則，被告否認犯罪所持之辯解，縱無可取，仍不
    得因此資以為反證其犯罪之論據，最高法院87年度台上字第
    3471號判決亦同此見解。是即使被告辯稱：案發當日有至汽
    車修理廠修車等語不可採，然不足作為反證被告確有本件侵
    占告訴人犯罪之證據。
五、綜上所述，本件僅有告訴人乙○○之唯一指訴，別無其他積
    極證據可資佐證；此外，亦查無其他積極足認被告確有公訴
    人所指之犯行，既不能證明被告犯罪，自應為被告無罪之諭
    知。
據上論斷，應依刑事訴訟法第301 條第1項，判決如主文。
本案經檢察官廖先志到庭執行職務。
中　　華　　民　　國　　94　　年　　9 　　月　　13　　日
                  刑事第十二庭審判長法　官　游紅桃
                                    法  官  王美玲
                                    法  官  黃永定
以上正本證明與原本無異。
如不服本判決，應於送達後10日內，向本院提出上訴狀。
                                    書記官　施春祝
中　　華　　民　　國　　94　　年　　9 　　月　　13　　日
